臺灣桃園地方法院刑事裁定
110年度聲判字第59號
聲  請  人  王派棠

代  理  人  劉炳烽律師 
被      告  馬佩華



            蔡宗明


上列聲請人因被告等毀棄損壞等案件，不服臺灣高等檢察署駁回
再議之處分（110 年度上聲議字第4365號），聲請交付審判，本
院裁定如下：
    主  文
聲請駁回。
    理  由
一、按聲請人不服上級法院檢察署檢察長認再議為無理由而駁回
    之處分者，得於接受處分書後10日內委任律師提出理由狀，
    向該管第一審法院聲請交付審判。法院認為交付審判之聲請
    不合法或無理由者，應駁回之，刑事訴訟法第258 條之1 第
    1 項、第258 之3 第2 項前段分別定有明文。經查，本件聲
    請人王派棠以被告馬佩華及蔡宗明等涉犯毀棄損壞等罪嫌，
    向臺灣桃園地方檢察署（下稱桃園地檢署）提出告訴，經該
    署檢察官以109 年度偵字第12610 號為不起訴處分後，聲請
    人不服，聲請再議，經臺灣高等檢察署（下稱高檢署）檢察
    長發回續行偵查，又經桃園地檢署檢察官以110 年度偵續字
    第26號為不起訴處分，聲請人不服，聲請再議，經高檢署檢
    察長認再議為無理由，於民國110 年5 月21日以110 年度上
    聲議字第4365號處分書駁回再議之聲請。該處分書正本並於
    110 年6 月3 日由聲請人之同居人簽收，此有送達證書1 份
    附卷可稽，另聲請人住址位在桃園市平鎮區，依法聲請人提
    起本件聲請交付審判得加計在途期間1 日，則自上開高檢署
    處分書送達之翌日即110 年6 月4 日起算至110 年6 月14日
    止，末日為端午節彈性放假日，是以該末日之次日即110 年
    6 月15日代之，而聲請人於同年月15日委任律師向本院聲請
    交付審判，其聲請程序合法定程式，先予敘明。
二、聲請人原告訴意旨略以：被告馬佩華及蔡宗明2 人明知聲請
    人就被告蔡宗明所買受之桃園市○鎮區○○段000 ○0 號地號土
    地，享有地上權而占有使用中，且上開土地上之樹木、蘿蔔
    、百香果為聲請人所種植，並屬於具有經濟價值之農林作物
    ，竟基於毀損及妨害自由之犯意聯絡，於109 年3 月17日上
    午10時3 分許，共同以派遣不知情之工人駕駛怪手整地之方
    式，將上開土地上所種植之作物、鐵圍籬、澆水設備等物品
    均予以剷除，致令不堪用，足以生損害於聲請人，並以鐵皮
    將上開土地圍起來，妨害聲請人進入之權利。因認被告等人
    均涉犯刑法第354 條毀損及同法第304 條第1 項強制等罪嫌
    。
三、聲請人聲請交付審判意旨略以：
㈠、被告馬佩華於案發時，僱請不詳姓名之工人操作怪手，將土
    地上聲請人所種植之農林作物移除、鐵圍離拆除之事實，業
    經檢察官認定無誤。被告馬佩華辯稱將土地上聲請人所種植
    之農林作物移至他處種植等語，顯不足採；且被告馬佩華提
    供照片中之樹木是否為聲請人原來種植於土地之樹木，顯有
    疑義。而土地上鐵圍離一遭拆除即已遭破壞而喪失原本之功
    用，縱被告馬佩華把它捲起來放在原地，亦難以回復其原有
    功能。
㈡、聲請人所檢附之水管毀損狀況照片上有幾處水管遭到外物撞
    擊的小破洞，或是水管的一小節有斷裂情形，是遭被告馬佩
    華請不詳姓名之工人操作怪手整地蓄意破壞後，僅留聲請人
    土地上之一小段水管。
㈢、被告2 人明知聲請人對於土地上已設置鐵網圍籬範圍之土地
    有使用及占有權，竟僱用怪手挖除聲請人設置之鐵網圍籬，
    並於土地界址設置新鐵圍籬，排除聲請人行使、占有該鐵網
    圍籬範圍之土地，影響聲請人自由決定意思之程度，已達刑
    法第304 條強暴脅迫之規定。
㈣、土地並非被告馬佩華所有，其對土地亦無占有、使用、收益
    之情形，若非地主即被告蔡宗明指示或同意情形下，被告馬
    佩華豈敢僱用怪手挖除聲請人設置鐵網圍籬、整地並於土地
    界址設置鐵圍籬，是被告蔡宗明亦為本件毀損及強制罪之共
    同正犯。
㈤、原檢察官未善盡偵查之責，就部分證據未予審酌，即認犯罪
    嫌疑不足而為不起訴處分，尚有未洽，原不起訴處分及駁回
    再議處分均有不當，為此依法聲請交付審判。
四、按刑事訴訟法第258 條之1 規定告訴人得向法院聲請交付審
    判，係對於「檢察官不起訴或緩起訴裁量權」制衡之一種外
    部監督機制，法院僅就檢察官所為不起訴或緩起訴之處分是
    否正確加以審查，是法院審查聲請交付審判案件時所調查之
    範圍，應以偵查中曾顯現之證據為限，不得就聲請人新提出
    之證據再為調查，亦不得由法院依職權蒐集偵查卷以外之證
    據，除認為不起訴處分書所載理由違背經驗法則、論理法則
    或其他證據法則，否則，不宜率予裁定交付審判。且法院裁
    定交付審判，即如同檢察官提起公訴使案件進入審判程序，
    是法院裁定交付審判之前提，必須偵查卷內所存證據已符合
    刑事訴訟法第251 條第1 項規定「足認被告有犯罪嫌疑」，
    檢察官應提起公訴之情形，亦即該案件已經跨越起訴門檻，
    否則，縱或法院對於檢察官所認定之基礎事實有不同判斷，
    但如該案件仍須另行蒐證偵查始能判斷應否交付審判者，因
    交付審判審查制度並無如同再議救濟制度得為發回原檢察官
    續行偵查之設計，法院仍應依同法第258 條之3 第2 項前段
    規定，以聲請無理由裁定駁回。
五、本件聲請人雖以前詞認被告等2 人涉犯毀損等罪嫌，並向本
    院聲請交付審判，惟查：
㈠、被告蔡宗明於108 年11月27日取得桃園市○鎮區○○段000  ○0 
    號地號土地之所有權，被告馬佩華為處理上開土地買賣事宜
    之仲介，於109 年3 月17日，僱請工人至上開土地將土地上
    之樹木移走，並將圍籬拆除等情，為被告蔡宗明及馬佩華供
    承在卷，核與聲請人及證人王双雄之證述相符，復有土地登
    記第二類謄本附卷可參，是此部分事實應堪認定。
㈡、聲請人於警詢及偵訊時證述：桃園市○鎮區○○段000 ○0 號地
    號土地所有權人為被告蔡宗明，我有將725 地號的持份賣給
    被告蔡宗明，當時還沒分割，我使用的是後來分割出來的72
    5 之3 土地，我跟王双雄之間就725 之3 號土地有使用契約
    ，我以為王双雄不會賣土地，也沒有跟被告蔡宗明說這件事
    ，我的認知是不論我有無所有權，但使用權就是我的，後來
    108 年12月10日我有打電話給被告蔡宗明告訴他我有合法權
    利，也有在同年月13日寄發存證信函給他，被告蔡宗明就說
    他全權交給被告馬佩華處理等語，並提出108 年12月13日寄
    發給被告蔡宗明，告知其於725 之3 號土地有使用權等內容
    之存證信函及約定使用權之契約翻拍照片作為佐證；證人王
    双雄於偵訊時證稱：桃園市○鎮區○○段000 ○0 號地號是從72
    5 號分割出來的，原本是不賣，但後來被告蔡宗明取得其他
    土地，所以我才決定賣給他，聲請人指的使用契約是他爸爸
    將平鎮的一塊茶園賣給我們，我們把我爸爸名下725 號土地
    過戶之後，聲請人也有持分，可以使用，但不是永久使用，
    是聲請人有725 地號的持分就可以使用，他把725 地號賣掉
    了就沒有使用權等語。就上開725 之3 地號土地之使用權限
    ，聲請人與證人王双雄各執一詞，而觀諸聲請人所提出之使
    用契約翻拍照片，其上僅記載「平鎮段第拾陸號田王年春之
    應繼分（該筆土地面積○ .四八二一公頃）同意拋棄給王年
    六等四人。平鎮第三十號土地....起至王奐進....土地面約
    ....王年六等三人代表將其中六分之一交還王奐進使用（於
    六十三年九月十九日交還）以上不得異議」等字，尚無從得
    知725 之3 號土地當時約定使用之內容。
㈢、被告馬佩華辯稱：我是負責買賣上開土地之仲介，聲請人在7
    25 地號之持分已經出售給被告蔡宗明，合約上有註明所有
    地上物含門窗等物都是現狀點交，於108 年8 月31日，我們
    跟王双雄訂了要分割725 地號之契約後，聲請人就去貼公告
    說他跟王双雄有一份60幾年的合約，並且有使用權，我有幫
    忙做溝通，但他們各說各話，我也有跟聲請人說被告蔡宗明
    是有取得所有權的，也請聲請人依合約約定將地上物清空，
    是王双雄要求我去整地我才會去移樹，他們之間關於地上權
    的事情我並不知道，我只是依照土地謄本上之資料來認定權
    利歸屬，被告蔡宗明只是土地的買家，關於地上物的事情並
    不知情，也不知道我案發當日要工人去整理土地的事等語，
    衡酌被告馬佩華為土地仲介，並非上開土地使用紛爭之當事
    人，且聲請人及王双雄對於土地使用權限之說詞確實相互歧
    異，則被告馬佩華當未能確知聲請人所稱具有合法使用權限
    乙情是否為真，其辯稱係依土地謄本資料認定所有權歸屬而
    進行土地整理事宜等語，合乎土地交易常情，是其本於上開
    認知所為移除聲請人於土地上之農林作物、圍籬，並架設新
    鐵網圍籬等行為，難認有何毀損他人器物及妨害自由之主觀
    犯意。
㈣、被告蔡宗明辯稱：我於108 年12月間收到聲請人之存證信函
    後，我就向王双雄表明需清除上開土地之地上物並釐清糾紛
    始願意支付尾款，我沒有指使被告馬佩華找工人將上開土地
    之樹木予以剷除等語，核與被告馬佩華所述相符，又依目前
    卷內事證，並無從推認被告蔡宗明於明知聲請人有合法使用
    上開725 之3 號土地權限情形下，仍指使被告馬佩華移除聲
    請人於土地上之農林作物、圍籬、架設新鐵網圍籬等行為。
六、綜上所述，本件依卷存證據尚無從認定被告2 人有聲請人所
    指上開罪嫌，自難認本案依偵查卷內所存證據已跨越起訴門
    檻，原不起訴處分書及駁回再議處分書就卷內證據調查後，
    認被告2 人犯罪嫌疑尚屬不足，而分別為不起訴處分、駁回
    再議聲請處分，核其證據取捨、事實認定之理由，尚無違背
    經驗法則、論理法則及證據法則之情事，本院因認本案並無
    得據以交付審判之事由存在，是聲請人聲請交付審判為無理
    由，應予駁回。
據上論斷，應依刑事訴訟法第258 條之3 第2 項前段，裁定如主
文。
中　　華　　民　　國　　111 　年　　2 　　月　　14　　日
            刑事第八庭  審判長法  官  許雅婷

                              法  官  徐雍甯

                              法  官　郭書綺
以上正本證明與原本無異。
不得抗告。
　　　　　　　　　　　　　　　書記官　蔡忠晏    
中　　華　　民　　國　　111 　年　　2 　　月　　15　　日